【裁判字號】    98,財管,2
【裁判日期】    990108
【裁判案由】    指定遺產管理人
【裁判全文】
福建金門地方法院民事裁定               98年度財管字第2號
聲  請  人  甲○○
被  繼承人  乙○○
            黃陳琦
上列聲請人聲請指定被繼承人乙○○、黃陳琦遺產管理人事件，
本院裁定如下：
    主  文
指定財政部國有財產局臺灣北區辦事處金馬分處為被繼承人乙○
○（女，民國4年7月28日出生，生前最後住所金門縣金沙鎮官澳
12號，身分證統一編號：Ｚ000000000號，於民國88年3月31日死
亡）、黃陳琦（即黃陳娶，女，民前44年5月28日生，生前最後
住所金門縣金沙鎮官澳12號，身分證統一編號：金沙官字第5320
7號，於民國55年2月28日死亡）之遺產管理人。
准對被繼承人乙○○、黃陳琦之繼承人為承認繼承之公示催告。
被繼承人乙○○、黃陳琦之繼承人，應自前項公示催告最後登載
新聞紙之日起柒月內承認繼承，上述期限屆滿，無繼承人承認繼
承時，被繼承人乙○○、黃陳琦之遺產，於清償債權並交付遺贈
物後，如有剩餘即歸屬國庫。
聲請程序費用新臺幣壹仟元由被繼承人乙○○、黃陳琦之遺產負
擔。
    理  由
一、按繼承開始時，繼承人有無不明，而無親屬會議或親屬會議
    未於一個月內選定遺產管理人者，利害關係人得聲請法院選
    任遺產管理人，並由法院依公示催告程序，定六個月以上之
    期限，公告繼承人，命其於期限內承認繼承。次按，公示催
    告之公告，應黏貼於法院之公告處，並登載於公報、新聞紙
    或其他相類之傳播工具；前項登載公報、新聞紙或其他相類
    之傳播工具之日期或期間由法院定之。又按民事訴訟法第54
    2條及第543條之規定，除申報權利期間外，於依民法第1178
    條所為之公示催告準用之，民法第1177條、第1178條第1項
    、第2項、民事訴訟法第542條、非訟事件法第152條均規定
    甚明。再按民法第1185條規定第1178條所定之期限屆滿，無
    繼承人承認繼承時，其遺產於清償債權並交付遺贈物後，如
    有賸餘，歸屬國庫。末按遺囑執行人僅係依遺囑之內容執行
    交付、分配遺產，於無人承認之繼承在繼承人未經過搜索之
    程序確定及遺產未經過清算程序確定其範圍內容、數額前，
    遺囑執行人自無法具體實現分配遺產予繼承人或受遺贈人之
    任務，職是，應先由遺產管理人踐行搜索繼承人及清算程序
    後，始由遺囑執行人為遺囑之執行。遺囑執行完了時，再由
    遺產管理人為最後之清算程序（最高法院九十年度台上字第
    三一四號判決參照）。是遺囑執行人仍不得就該遺產為管理
    之行為，自有聲請指定遺產管理人之必要。
二、本件聲請意旨略以：被繼承人乙○○生前於民國88年2月28
    日由楊忠立、黃邦性、黃邦烈為見證人，簽立口述遺囑，並
    指定由楊忠立為遺囑執行人，執行遺囑所列乙○○及其配偶
    之先祖母黃陳琦名下之財產分配。嗣被繼承人乙○○於88年
    3月31日死亡，而被繼承人乙○○為無人繼承事件（本院卷
    第22頁），被繼承人黃陳琦之直系卑親屬黃清泉僑居星洲音
    訊全無，此外，復無其他法定繼承人，亦無相關親屬會議成
    員得召開親屬會議，為使遺囑得以執行，自有聲請法院指定
    遺產管理人，依法踐行公示催告等程序之必要等語，並提出
    被繼承人除戶戶籍謄本、口述遺囑、土地登記謄本、繼承系
    統表等件為證；聲請人並願任本件遺產管理人。
三、經查：聲請人主張被繼承人乙○○生前曾訂立口述遺囑，指
    定楊忠立為遺囑執行人，被繼承人乙○○無法定繼承人、黃
    陳琦有無繼承人不明，亦無法召開親屬會議等事實，業據聲
    請人提出前揭證據為證，自堪信為真實，且與上開法條尚無
    不合。本院審認雖被繼承人乙○○已於遺囑指定遺囑執行人
    ，惟遺產管理人與遺囑執行人之權責不同，另聲請人為遺囑
    所列受分配之利害關係人，均不適為遺產管理人；審酌管理
    被繼承人乙○○、黃陳琦遺產之地緣關係與便利性，爰指定
    財政部國有財產局臺灣北區辦事處金馬分處擔任被繼承人乙
    ○○、黃陳琦之遺產管理人並依法為承認繼承之公示催告。
    末按，民法第1185條規定：第1178條所定之期限屆滿，無繼
    承人承認繼承時，其遺產於清償債權，並交付遺贈物後，如
    有賸餘，歸屬國庫，附此敘明。
四、依非訟事件法第157條裁定如主文。
中    華    民    國    99    年    1     月    8     日
                  民事庭    法  官  周美玲
正本係照原本作成
如對本裁定抗告須於裁定送達後10日內向本院提出抗告狀，並繳
納抗告費新臺幣1,000元
中    華    民    國    99    年    1     月    8     日
                            書記官  許力方

司法院資訊處製作；財團法人民間司法改革基金會備份。
